臺灣臺南地方法院臺南簡易庭民事判決
110年度南簡字第168號
原      告  郭華美

被      告  李  瑾


上列當事人間因過失傷害案件，原告提起刑事附帶民事訴訟（10
9年度交簡附民字第219號），請求侵權行為損害賠償事件，經刑
事庭移送前來，本院於民國110年4月20日言詞辯論終結，判決如
下：
    主      文
被告應給付原告新臺幣肆萬肆仟肆佰柒拾玖元。
原告其餘之訴駁回。
訴訟費用新臺幣壹仟元由被告負擔百分之二十八，餘由原告負擔
。
本判決原告勝訴部分得假執行。但被告以新臺幣肆萬肆仟肆佰柒
拾玖元為原告預供擔保後，得免為假執行。　　
原告其餘假執行之聲請駁回。　　　　
    事實及理由
一、原告起訴主張：被告於民國109年4月6日7時24分許，騎乘車
    牌號碼000-0000號普通重型機車，沿臺南市東區東門路二段
    由西往東方向行駛，行經臺南市東區東門路二段與崇學路口
    ，欲往右前方之機慢車待轉區行駛，本應注意變換車道時，
    應讓直行車先行，並注意安全距離，而依當時日間有自然光
    線、路面無缺陷與障礙物、視距良好，並無不能注意之情事
    ，竟疏未注意保持安全距離即貿然右偏行駛，適有原告騎乘
    車牌號碼000-000號普通重型機車（下稱系爭機車），沿臺
    南市東區東門路二段由西往東方向直行行駛，兩車因而發生
    碰撞，致原告人車倒地，並受有頭部外傷併顱內出血、左側
    髕骨骨折、第1腰椎椎體骨折合併塌陷等傷害。被告上開過
    失傷害行為，經臺灣臺南地方檢察署檢察官以109年度偵字
    第14323號聲請簡易判決處刑書聲請簡易判決，本院以109年
    度交簡字第3428號刑事簡易判決處拘役40日在案。原告因被
    告上開過失傷害行為，受有下列損害：１、原告所有之系爭
    機車因本件車禍受有損害，原告支出修復費用新臺幣（下同
    ）3,640元（工資1,050元、零件2,590元）。２、原告因本件
    車禍受傷，自109年4月6日至109年8月19日請假在家休養，
    受有該段期間無法上班之薪資損害95,200元（月薪23,800元
    ×4個月＝95,200元）。３、原告因本件車禍受有上開傷害，並
    接受第1腰椎骨水泥椎體灌注手術，手術部位仍感疼痛不適
    ，目前仍持續復健中，因左側髕骨骨折，無法完全蹲下，造
    成日常生活諸多不便，甚感痛苦，爰請求精神慰撫金60,000
    元。為此，依侵權行為損害賠償之法律關係提起本訴等語。
    並聲明：１、被告應給付原告158,840元。２、請准供擔保宣
    告假執行。
二、被告則以：車禍當時，原告係從被告後方過來，並非係被告
    去撞原告，被告之所以會偏離車道係因為被告本來要騎到機
    車待轉區，但從後照鏡看到原告從後方騎過來，被告就往左
    閃躲，如果被告還繼續往待轉區方向行駛，會造成兩造更嚴
    重之損傷。依臺南市車輛行車事故鑑定委員會之鑑定意見，
    原告亦有未保持安全距離之過失。對於系爭機車之修復費用
    為3,640元沒有意見，但應予折舊。原告所提診斷證明書記
    載「宜休養6週」，顯見原告因本件車禍受傷所需休養期間
    為6週，原告其餘自行請假之日數，並非必要，不得向被告
    請求工作損失。被告於車禍發生時僅20歲，且無收入或財產
    ，原告請求之慰撫金金額過高。原告已獲強制汽車責任保險
    理賠60,000多元，依強制汽車責任保險法第30條規定，倘本
    院判斷被告應賠償原告，應扣除上開理賠金額等語，資為抗
    辯。並聲明：１、原告之訴及假執行之聲請均駁回。２、如受
    不利之判決，願供擔保請准宣告免為假執行。
三、本院得心證之理由：
（一）原告主張：被告於109年4月6日7時24分許，騎乘車牌號碼
      000-0000號普通重型機車，沿臺南市東區東門路二段由西
      往東方向行駛，行經臺南市東區東門路二段與崇學路口，
      欲往右前方之機慢車待轉區行駛，本應注意變換車道時，
      應讓直行車先行，並注意安全距離，而依當時日間有自然
      光線、路面無缺陷與障礙物、視距良好，並無不能注意之
      情事，竟疏未注意保持安全距離即貿然右偏行駛，適有原
      告騎乘系爭機車，沿臺南市東區東門路二段由西往東方向
      直行行駛，兩車因而發生碰撞，致原告人車倒地，並受有
      頭部外傷併顱內出血、左側髕骨骨折、第1腰椎椎體骨折
      合併塌陷等傷害乙情，有道路交通事故現場圖、道路交通
      事故調查報告表（一）（二）、現場照片、國立成功大學
      醫學院附設醫院（下稱成大醫院）中文診斷證明書各1份
      附卷可稽（見臺南市政府警察局第一分局南市警一偵字第
      1090364323號卷〈下稱警卷〉第10、13至15、21至31頁），
      且為被告所不爭執，堪認為真實。
（二）按機車行駛之車道，應依標誌或標線之規定行駛，無標誌
      或標線者，變換車道時，應讓直行車先行，並注意安全距
      離，道路交通安全規則第99條第1項第3款定有明文。查被
      告騎乘機車行經上開肇事地點，本應注意變換車道時，應
      讓直行車先行，並注意安全距離，且當時日間有自然光線
      、路面無缺陷與障礙物、視距良好乙節，有上揭道路交通
      事故調查報告表（一）1份附卷可查（見警卷第14頁），
      是其並無不能注意之情事，竟疏未注意保持安全距離即貿
      然右偏行駛，致肇事使原告受有上揭傷害，臺南市車輛行
      車事故鑑定委員會109年11月4日南鑑0000000案鑑定意見
      書之鑑定結果亦認被告駕駛普通重型機車，右偏行駛未注
      意安全距離，為肇事原因乙節，有該鑑定意見書1份附卷
      可參（見本院卷第24、25頁），是被告之行為顯有應注意
      能注意而不注意之過失，被告上開過失傷害行為亦經本院
      以109年度交簡字第3428號刑事判決處拘役40日確定在案
      ，業經本院調閱上開刑事案卷無誤；據上，益徵被告行為
      確有過失，且被告上揭過失行為與原告所受傷害結果間，
      具有相當因果關係，應堪認定。從而，被告自應負損害賠
      償責任。
（三）次按因故意或過失，不法侵害他人之權利者，負損害賠償
      責任；汽車、機車或其他非依軌道行駛之動力車輛，在使
      用中加損害於他人者，駕駛人應賠償因此所生之損害；不
      法侵害他人之身體或健康者，對於被害人因此喪失或減少
      勞動能力或增加生活上之需要時，應負損害賠償責任；不
      法侵害他人之身體、健康、名譽、自由、信用、隱私、貞
      操，或不法侵害其他人格法益而情節重大者，被害人雖非
      財產上之損害，亦得請求賠償相當之金額；損害賠償，除
      法律另有規定或契約另有訂定外，應以填補債權人所受損
      害及所失利益為限，民法第184條第1項前段、第191條之2
      前段、第193條第1項、第195條第1項前段、第216條第1項
      分別定有明文。茲就原告上揭請求賠償是否准許，分述如
      下：
  １、系爭機車修復部分：
　　  按不法毀損他人之物者，被害人得請求賠償其物因毀損所
      減少之價額；負損害賠償責任者，除法律另有規定或契約
      另有訂定外，應回復他方損害發生前之原狀；債權人得請
      求支付回復原狀所必要之費用，以代回復原狀，民法第19
      6條、第213條第1項、第3項分別定有明文。又物被毀損時
      ，被害人除得依民法第196條請求賠償外，並不排除民法
      第213條至第215條之適用，依民法第196條請求賠償物被
      毀損所減少之價額，得以修復費用為估定之標準，但以必
      要者為限，例如修理材料以新品換舊品，應予折舊等（最
      高法院77年度第9次民事庭會議決議〈一〉參照）。原告主
      張：系爭機車因本件車禍事故受損，其支出修理費用3,64
      0元（工資1,050元、零件2,590元）乙節，業據其提出收
      據3份為證（見本院109年度交簡附民字第219號卷〈下稱本
      院附民卷〉第11頁；本院卷第43、44頁），又被告對於原
      告有支出修車費3,640元乙節並不爭執，然辯稱：應予折
      舊等語，查系爭機車係於90年7月出廠，有上揭公路監理
      電子閘門報表1份在卷可參（見本院109年度南司簡調字第
      1531號卷第21頁），至本件車禍事故發生時即109年4月6
      日，已使用8年10月，依前揭說明，自應將上開零件折舊
      部分予以扣除始屬合理，而依行政院所頒固定資產耐用年
      數表及固定資產折舊率之規定，機車之耐用年數為3年，
      系爭機車使用年數雖已超過耐用年數，但於本件事故發生
      時仍正常使用中，足見其零件應仍在固定資產耐用年限內
      ，方可繼續使用，難認其零件已無殘餘價值，如超過耐用
      年限之部分仍依定率遞減法繼續予以折舊，則與固定資產
      耐用年限所設之規定不符，本院認應採用「平均法」計算
      其最後1年折舊後之殘值作為系爭機車零件之殘餘價值，
      始屬合理。系爭機車既已逾3年，零件經計算折舊後，應
      以殘值計算，經以平均法計算結果，零件折舊後之金額應
      為648元（計算式：2,590元÷〈耐用年限3年＋1〉＝648元；元
      以下4捨5入）。據此，原告請求被告賠償系爭機車修復費
      用1,698元（計算式：1,050＋648＝1,698），即屬有據，逾
      此範圍之請求，則應駁回。
　２、工作收入損失部分：
　　　原告主張：其因本件車禍受傷，自109年4月6日至109年8
      月19日請假在家休養，受有該4個月無法上班之薪資損害9
      5,200元乙節，業據其提出請假證明書、成大醫院中文診
      斷證明書各1份為證（見本院附民卷第13、15頁），被告
      雖辯稱：原告所提診斷證明書記載「宜休養6週」，顯見
      原告因本件車禍受傷所需休養期間為6週，原告其餘自行
      請假之日數，並非必要，不得向被告請求工作損失云云，
      惟查，觀諸原告所提之成大醫院中文診斷證明書，其上係
      記載「術後需波士頓背架使用併休養3個月，需專人看護
      照顧6週」等語，並非被告所稱記載宜休養6週，是被告上
      開辯詞應屬誤會。再者，觀諸原告及其雇主艾芬迪食品股
      份有限公司（下稱艾芬迪公司）所提出之診斷證明書（見
      本院卷第50至54頁），可知原告於車禍後，於109年5月13
      日接受第1腰椎骨水泥椎體灌注手術，持續有疼痛症狀，
      無法搬重之情形，醫師持續至109年9月16日仍建議停工2
      週後再評估復工時機乙情，是堪認原告主張其自109年4月
      6日至109年8月19日有無法工作之情，而請求薪資損害，
      尚屬有據。另據艾芬迪公司回復本院謂：原告每月薪資為
      23,800元，請假期間自109年4月6日至109年9月30日止，
      受傷請假期間公司有支薪共88,537元，上開支薪全部為職
      災補償，未支薪金額為48,263元等語（見本院卷第39頁）
      ，又雇主依勞動基準法第59條規定所負之補償責任，係法
      定補償責任，此與依民法規定負侵權行為賠償責任者不同
      ，易言之，勞基法第59條第1項第2款規定補償工資之目的
      在保護受僱人，非在減免損害賠償義務人之責任，是原告
      於請假期間雖有受領88,537元，惟觀之艾芬迪公司陳報內
      容，可知該88,537元係屬原告雇主依勞動基準法第59條規
      定所給付之補償，原告自仍得就該部分向被告請求工作損
      失，據此，原告請求自109年4月6日至109年8月19日止無
      法上班之薪資損害95,200元（計算式：23,800元×4個月＝9
      5,200元），為有理由，應予准許。　　　
　３、精神慰撫金部分：
　　　另按慰藉金之賠償須以人格權遭遇侵害，使精神上受有痛
      苦為必要，其核給之標準固與財產上損害之計算不同，然
      非不可斟酌雙方身分資力與加害程度，及其他各種情形核
      定相當之數額（最高法院51年度臺上字第223號判例要旨
      參照）。又非財產上損害之慰撫金數額，究竟若干為適當
      ，應斟酌兩造身分、地位及經濟狀況，俾為審判之依據（
      最高法院86年度臺上字第511號判決要旨參照）。查原告
      因本件車禍受有頭部外傷併顱內出血、左側髕骨骨折、第
      1腰椎椎體骨折合併塌陷之傷害，致原告精神上受有相當
      程度之痛苦，是原告依據民法第195條之規定請求被告賠
      償其非財產上之損害，即屬有據。本院審酌原告國小畢業
      ，職業為食品業受雇人員，月收入23,800元，107、108年
      度之所得分別為270,303元、279,290元，名下有不動產2
      筆；被告係大學肄業，目前沒有工作，無收入，107、108
      年度之所得為22,200元、0元，名下無財產等情，業經兩
      造於本院審理時陳述明確（見本院卷第27頁反面、28頁）
      ，並有本院依職權調取兩造稅務電子閘門財產所得調件明
      細表各1份附卷可考（置卷外），是另考量原告因本件事
      故所受傷害，及兩造上開身分、地位、經濟狀況，認原告
      請求因本件傷害致生非財產上損害60,000元係屬合理，應
      予准許
（四）與有過失之認定：
      再按損害之發生或擴大，被害人與有過失者，法院得減輕
      賠償金額或免除之，民法第217條第1項定有明文。而民法
      第217條第1項規定之目的，在謀求加害人與被害人間之公
      平，倘受害人於事故之發生亦有過失時，由加害人負全部
      賠償責任，未免失之過苛，是以賦與法院得減輕其賠償金
      額或免除之職權，且此所謂被害人與有過失，只須其行為
      為損害之共同原因，並其過失行為有助成損害之發生或擴
      大者，即屬相當（最高法院96年度臺上字第2324號判決意
      旨參照）。又按汽車超車時，前行車減速靠邊或以手勢或
      亮右方向燈表示允讓後，後行車始得超越。超越時應顯示
      左方向燈並於前車左側保持半公尺以上之間隔超過，行至
      安全距離後，再顯示右方向燈駛入原行路線，道路交通安
      全規則第101條第1項第5款定有明文。再按保險人依強制
      汽車責任保險法規定所為之保險給付，視為被保險人損害
      賠償金額之一部分，被保險人受賠償請求時，得扣除之，
      強制汽車責任保險法第32條定有明文。查本件原告騎乘機
      車，本應遵守上揭規定，且依當時情形並無不能注意之情
      事，竟未遵守上開規定，超越前車未保持安全間隔距離，
      致與被告所騎機車發生碰撞，則原告就本件事故之發生亦
      與有過失甚明；另酌以臺南市車輛行車事故鑑定委員會10
      9年11月4日南鑑0000000案鑑定意見書之鑑定結果亦認被
      告駕駛普通重型機車，右偏行駛未注意安全距離，為肇事
      原因；原告駕駛普通重型機車，超越未保持安全間隔距離
      ，同為肇事原因，有該鑑定意見書1份附卷可參（見本院
      卷第24、25頁），是本院審酌兩造上開過失情形，認應由
      原告負擔50%之過失責任，被告負擔50%之過失責任。再查
      ，原告因本件事故所受醫療費用、看護費用及其他必要費
      用之損害部分，原告業已受領強制汽車責任保險給付共計
      67,941元乙節，有訴外人兆豐產物保險股份有限公司個人
      保險理賠服務部110年4月8日兆產個理部字第1100000473
      號函檢附車險理賠計算書、本院臺南簡易庭公務電話紀錄
      各1份附卷可參（見本院卷第36至38、47頁），是原告因
      本件車禍所受損害為224,839元（計算式：1,698＋95,200＋
      60,000＋67,941＝224,839），參以上揭兩造之過失比例，
      被告就本件原告損失應負擔112,420元（計算式：224,839
      ×50%＝112,420元；元以下4捨5入），又原告因本件車禍之
      發生，已受領汽車強制責任險之理賠共67,941元乙節，業
      如前述，依上開規定，自應予以扣除，是原告得請求被告
      賠償之賠償金額為44,479元（計算式：112,420－67,941＝4
      4,479元），逾此部分之請求，則於法無據。
四、綜上所述，原告本於侵權行為損害賠償之法律關係，請求被
    告給付44,479元，為有理由，應予准許，逾此範圍之請求，
    則無理由。
五、末按法院為終局判決時，應依職權為訴訟費用之裁判；各當
    事人一部勝訴、一部敗訴者，其訴訟費用，由法院酌量情形
    ，命兩造以比例分擔或命一造負擔，或命兩造各自負擔其支
    出之訴訟費用，民事訴訟法第87條第1項、第79條分別定有
    明文。查本件訴訟費用為1,000元，爰依兩造勝敗之結果，
    依職權確定如主文第3項所示。
六、本判決原告勝訴部分係就民事訴訟法第427條第1項所定適用
    簡易程序所為被告敗訴之判決，依同法第389條第1項第3款
    之規定，應依職權宣告假執行，原告聲請願供擔保宣告假執
    行，即無必要；併依同法第392條第2項規定，依被告聲請宣
    告被告如預供擔保後，得免為假執行。至原告敗訴部分，其
    假執行之聲請已失所附麗，應予駁回。
據上論結，本件原告之訴為一部有理由，一部無理由，依民事訴
訟法第436條第2項、第79條、第87條第1項、第389條第1項第3款
、第392條第2項，判決如主文。
中　　華　　民　　國　　110 　年　　5 　　月　　18　　日
                  臺灣臺南地方法院臺南簡易庭
                                  法  官  王參和
以上正本係照原本作成。
如不服本判決，應於送達後20日內，向本院提出上訴狀並表明上
訴理由，如於本判決宣示後送達前提起上訴者，應於判決送達後
20日內補提上訴理由書（須附繕本）。
如委任律師提起上訴者，應一併繳納上訴審裁判費。
中　　華　　民　　國　　110 　年　　5 　　月　　18　　日
                                  書記官  程伊妝